【裁判字號】    99,交聲,723
【裁判日期】    990211
【裁判案由】    聲明異議
【裁判全文】
臺灣臺中地方法院交通事件裁定         99年度交聲字第723號
原處分機關  交通部公路總局臺中區監理所
異  議  人
即受處分人  甲○○
上列受處分人因違反道路交通管理處罰條例案件，對於交通部公
路總局臺中區監理所於民國99年1月29日所為之處分（中監違字
第裁60-Z00000000號裁決書），聲明異議，本院裁定如下：
    主    文
異議駁回。
    理    由
一、原處分意旨略以：異議人即受處分人甲○○（下稱受處分人
    ），於民國98年11月18日7時51分許，駕駛車牌號碼8217-LR
    號自用小客車，在國道3號北向203公里處，因「未依規定變
    換車道」違規，經內政部國道公路警察局第七警察隊依違反
    道路交通管理處罰條例第33條第1項第4款逕行舉發。受處分
    人於期限內到案申訴，經警方查復後仍有不服，本所遂於99
    年1月29日以中監違字第裁60-Z00000000號裁決書裁處罰鍰
    新臺幣3,000元整並記違規點數1點，逾期依裁決書處罰主文
    裁處等語。
二、異議意旨略以：伊於98年11月18日7時50分左右欲下國道3號
    北向203公里出口（快官閘道），因車陣沿減速車道回堵到
    主線外車道，又因自內車道無法及時切至外車道接續，致使
    需插入連貫行駛車陣，方可下交流道，並非故意違規。在快
    官閘道車輛回堵到主線車道狀況下，如果未接續最後一台車
    ，下交流道勢必需插入連貫行駛車陣，那麼駕駛人應該違規
    ？抑或至下個交流道口下閘道呢？伊於98年12月16日7時54
    分又因同樣事件被警方錄影舉發等語。
三、按汽車在行駛途中，不得驟然或任意變換車道，如欲超越前
    車或變換車道時，應先顯示方向燈告知前後車輛，並保持安
    全距離及間隔，方得超越或變換車道；汽車駛離高速、快速
    公路主線車道擬進入交流道、服務區、休息站時，應先駛入
    外側車道，再循減速車道逐漸降低速率行駛之，高速公路及
    快速公路交通管制規則第11條、第18條分別著有明文。次按
    汽車行駛於高速公路、快速公路或設站管制之道路，不遵使
    用限制、禁止、行車管制及管理事項之管制規則，而有未依
    規定變換車道者，處汽車駕駛人3,000元以上6,000元以下罰
    鍰，並記違規點數1點，道路交通管理處罰條例第33條第1項
    第4款及第63條第1項第1款亦分別定有明文
四、經查：受處分人於98年11月18日7時51分時許，駕駛車牌號
    碼8217- LR號自小客車，行經國道3號高速公路北向203公里
    處，強行插入正在減速車道連貫行駛車輛中間乙情，有舉發
    通知單及採證照片6張附卷可稽，且為受處分人所不爭執。
    依卷附照片顯示：快官匝道出口處減速車道之車輛已處於連
    貫壅擠不堪之情況，依前揭法條規定，受處分人若欲變更車
    道，應先顯示方向燈告知前後車輛，並保持安全距離及間隔
    ，駛入外側車道後，循減速車道逐漸降低速率行駛之。然受
    處分人並未保持安全車距，強行切入減速車道連貫行駛汽車
    之中間。受處分人亦自承斯時該外側車道已呈現壅塞回堵情
    形，於車輛行近違規地點時，應已就前方匝道路況不佳知之
    甚詳，而當應及早進入減速車道並依序行駛，惟受處分人卻
    不遵守規定跟著車流慢慢依序行駛下交流道，因貪圖個人省
    時之便而於接近出口匝道前之槽化線甫起始處方向，由外側
    車道強行插入減速車道之連貫行駛車陣中，極可能發生匝道
    上之車輛駕駛人因認其無禮讓違規車輛插入車道之義務，然
    違規車輛已駛近槽化線不得不強行插入車道致發生碰撞之危
    險，影響高速公路行車安全非輕，且對其他遵守規定之其他
    駕駛人亦非公平，是受處分人前開「行駛高速公路未依規定
    變換車道」之違規事實，事證明確，堪以認定。是受處分人
    以上開理由請求免罰，要無理由。
五、綜上所述，本件受處分人既有上開違規之事實，則原處分機
    關援引處罰條例第33條第1項第4款、第63條第1項第1款（原
    裁決書漏未記載「第1項第1款」，應予補充更正）之規定，
    裁處受處分人罰鍰3,000元並記違規點數1點，依法並無違誤
    或不當，是本件受處分人之異議為無理由，應予以駁回。
六、據上論斷，應依道路交通管理處罰條例第87條、道路交通案
    件處理辦法第19條，裁定如主文。
中    華    民    國    99    年    2    月    11    日
                  刑事第八庭    法  官  劉國賓
以上正本證明與原本無異。
如不服本裁定，應於收受送達後5日內向本院提出抗告狀。（應
附繕本）
                                書記官  張隆成
中    華    民    國    99    年    2    月    11    日

司法院資訊處製作；財團法人民間司法改革基金會備份。
